臺灣基隆地方法院民事判決　　　　　　　　　　　　　九十三年度簡上字第四七號
　　上　訴　人　乙○○
　　被　上訴人　甲○○
右當事人間請求給付票款事件，上訴人對於中華民國九十三年四月十三日本院基隆簡
易庭九十三年度基簡字第一二三號第一審判決提起上訴，本院第二審合議庭於九十三
年八月九日言詞辯論終結，判決如下：
    主  文
上訴駁回。
第二審訴訟費用由上訴人負擔。
    事實及理由
一、被上訴人起訴主張其執有上訴人所簽發，付款人為基隆市第二信用合作社，票載
    發票日為九十二年九月二十三日，支票號碼ＲＡ0000000，票面金額新台
    幣（下同）二十萬元之支票一紙（下簡稱系爭支票）。惟系爭支票經被上訴人於
    九十二年十二月十八日提示竟遭退票，屢向上訴人催討，均未獲置理，爰依票據
    法律關係請求上訴人給付系爭票款及自九十二年十二月十八日起至清償日止，按
    年息百分之六計算之利息，並提出系爭支票及退票理由單各一紙（均影本附卷）
    為證。
二、上訴人並不爭執系爭支票之真正，惟以系爭支票係簽發後借予訴外人王淑如週轉
    使用，其與被上訴人素不相識，被上訴人不應向其請求給付票款等語置辯。
三、被上訴人主張其執有上訴人簽發之系爭支票，於九十二年十二月十八日提示因存
    款不足而遭退票之事實，業經被上訴人提出系爭支票及退票理由單各一紙為證，
    復為上訴人當庭自認系爭支票確為其授權女兒於發票人欄蓋章後，借予訴外人王
    淑如使用等語明確，堪認被上訴人之主張為真實。
四、按票據債務人不得以自己與發票人或執票人之前手間所存抗辯之事由，對抗執票
    人。但執票人取得票據出於惡意者，不在此限，票據法第十三條定有明文。依此
    法文反面解釋，發票人欲以基礎原因事實抗辯事由對抗執票人時，須以發票人與
    執票人間具有直接前後手關係，或執票人取得票據係出於惡意者為限。次按支票
    乃文義證券及無因證券，證券上之權利義務悉依證券上所載文句而決定其效力，
    從而支票上權利，依支票文義而發生，與其基礎之原因關係各自獨立，支票上權
    利之行使不以其原因關係存在為前提；票據行為為不要因行為，執票人不負證明
    關於給付原因之責任，如票據債務人主張執票人取得票據出於惡意或詐欺時，則
    應由該債務人負舉證之責，最高法院四十九年臺上字第三三四號及六十四年臺上
    字第一五四○號分別著有判例參照。再者，票據為流通證券，除有禁止轉讓之記
    載外，得由執票人任意轉讓，始有助於票據之流通及交易之安全。本件上訴人既
    於原審當庭自認系爭支票係訴外人王淑如向其借票使用，顯見系爭支票經上訴人
    簽發後，已依交付轉讓方式轉讓予執票人即被上訴人，故被上訴人與上訴人間並
    非直接前後手關係，且上訴人亦未能舉證證明被上訴人取得系爭支票乃出於惡意
    ，依法上訴人不得以其與訴外人王淑如間之基礎原因事實抗辯事由對抗被上訴人
    ，上訴人抗辯其無庸負發票人付款之責任，為無理由。
五、又在票據上簽名者，依票上所載文義負責；票據上之簽名，得以蓋章代之；發票
    人應照支票文義擔保支票之支付；執票人向支票債務人行使追索權時，得請求自
    為付款提示日起之利息，如無約定利率者，依年利六釐計算；票據法第五條第一
    項、第六條、第一百二十六條、第一百三十三條、第一百四十四條分別定有明文
    。從而，被上訴人依票據關係請求上訴人給付系爭票款二十萬元，及自九十二年
    十二月十八日起至清償日止，按年息百分之六計算之利息，為有理由，應予准許
    。原審就上開部分，為上訴人敗訴之判決，核無不當，上訴意旨指摘原判決不當
    ，求予廢棄改判，為無理由，應予駁回。
六、據上論結，本件上訴為無理由，依民事訴訟法第四百三十六條之一第三項、第四
    百四十九條第一項、第七十八條，判決如主文。
中　　　華　　　民　　　國　　九十三　　年　　　八　　　月　　　十六　　日
                                    臺灣基隆地方法院民事庭
                                        審判長法官  李木貴
                                        法      官  陳鈺林
                                        法      官  林玉珮
右正本係照原本作成。
本件判決不得上訴。
中　　　華　　　民　　　國　　九十三　　年　　　八　　　月　　　九　　　日
                                        法院書記官  王佩珠
